臺灣基隆地方法院刑事判決　　　　　　　100年度訴字第534號
公　訴　人　臺灣基隆地方法院檢察署檢察官
被　　　告　周洋帆
選任辯護人　柯士斌律師
上列被告因傷害致死等案件，經檢察官提起公訴（一百年度少連
偵緝字第三號），本院判決如下︰
    主  文
周洋帆成年人與少年共同故意對少年傷害人之身體，因而致人於
死，累犯，處有期徒刑伍年，又成年人與少年共同故意對少年以
其他非法之方法，剝奪人之行動自由，累犯，處有期徒刑捌月，
應執行有期徒刑伍年肆月。
    事  實
一、周洋帆前因施用第一級毒品案件，經本院以九十三年度訴字
    第八六九號判處有期徒刑七月確定。又因搶奪案件，經本院
    以九十三年度訴字第六一七號判決判處有期徒刑十月確定，
    經本院以九十四年度聲字第四三七號裁定應執行有期徒刑一
    年三月確定，於民國九十四年一月十三日入監執行，九十五
    年三月三十一日執行完畢（構成累犯），竟不知悔改，周洋
    帆為成年人，與周政賢、陳明緯、周群（業經本院判處罪刑
    ）及少年陳００、王００、俞００、簡００、蕭００、何０
    ０（以上少年，另由本院少年法庭審理）與周玠儒、姬祥倫
    係兄弟、堂兄弟或朋友關係。周玠儒（周洋帆之胞弟、周政
    賢之堂弟）、姬祥倫等人於九十七年八月十七日凌晨一時許
    ，在基隆市○○區○○路附近，遭沈鈞威（綽號「噗馬」）
    等人持刀砍傷，周玠儒手掌遭砍斷，尤令周洋帆及周群憤怒
    ，周洋帆、周政賢、周群及少年陳００急欲尋找沈鈞威等人
    ，替周玠儒等人報仇。嗣其等探悉少年林００（八十一年六
    月生，姓名年籍詳卷）與沈鈞威等人過往甚密，九十七年八
    月十九日晚間十時許，在基隆市○○路行政院衛生署基隆醫
    院（下稱署立基隆醫院）急診室門口，發現林００身影，其
    等為追查沈鈞威等人下落，隨即由少年陳００電召陳明緯及
    少年王００、俞００、簡００、蕭００及另外二名姓名年籍
    不詳之男子（無證據證明係屬兒童或少年）前來，並基於妨
    害自由之犯意聯絡，於同日晚間十一時三十分許，在署立基
    隆醫院前，由陳００、周群出面強行要林００交出沈鈞威之
    下落，林００迫於陳００邀同前來之人數眾多，恐遭不測，
    只好隨同陳００、周群坐上周政賢所有車號Ｔ八—二一０六
    號自小客車內，周政賢等人即以此非法方法剝奪林００之行
    動自由。旋由周政賢駕駛該自小客車，搭載周洋帆、周群、
    陳明緯、少年陳００（周洋帆坐在副駕駛座，後座由左至右
    依序為陳明緯、林００、陳００、周群），蕭００則騎乘車
    號八九三—ＢＫＳ號機車搭載王００，簡００亦騎乘車號六
    五二—ＣＦＳ號機車搭載俞００，另前述二名姓名年籍不詳
    之男子則共乘另一輛車號不詳之機車，一行人強押林００至
    基隆市荷蘭城白米甕砲台附近空地，將林００拖下車，其等
    旋即輪流逼問林００沈鈞威之下落，其間，周洋帆、周政賢
    、周群、陳明緯與少年陳００、王００、俞００、簡００、
    蕭００及前述二名姓名年籍不詳之男子於客觀上雖均能預見
    以外力毆擊他人頭部、身軀等處，該人有可能於遭毆過程中
    倒地，造成頭部外傷而發生死亡之結果，仍因渠等亟欲找出
    沈鈞威之下落，而於主觀上均疏未注意及此，猶基於普通傷
    害之犯意聯絡，以拳打腳踢之方式，毆打林００頭部、身軀
    及腳部等處，林００為免繼續遭毒打，不得已乃表示沈鈞威
    可能在其女友瑞芳居處。周洋帆、周政賢、周群、陳明緯、
    少年陳００、王００、俞００、簡００、蕭００與前述二名
    姓名年籍不詳之男子遂接續前揭妨害自由之犯意聯絡，又強
    押林００至前揭自小客車內，欲繼續找沈鈞威之下落。同一
    時間，少年何００因為陳明緯與簡００通話而知悉前情，亦
    於同月二十日凌晨零時許，騎乘車號一二八—ＤＧＡ號機車
    趕至白米甕砲台會合，並基於共同妨害自由之犯意及普通傷
    害之犯意聯絡（少年何００亦係於客觀上得以預見林００遭
    毆打有可能發生死亡之結果，而於主觀上未及注意），加入
    周洋帆、周政賢、周群、陳明緯、少年陳００、王００、俞
    ００、簡００、蕭００與前述二名姓名年籍不詳之男子之犯
    行。同日凌晨一時許，除陳明緯改由少年何００騎乘機車搭
    載外，其餘人即以原來之方式，一行人再強押林００至基隆
    市○○路、臺北縣瑞芳鎮一帶找尋沈鈞威未果。周洋帆、周
    政賢、周群、陳明緯、少年陳００、王００、俞００、簡０
    ０、蕭００、何００與前述二名姓名年籍不詳之男子認為遭
    林００耍弄，益加難耐怒火，在瑞濱公路旁停車，將林００
    拖下車，接續前揭普通傷害之犯意聯絡，由周洋帆、周政賢
    、周群、少年陳００以拳打腳踢之方式，少年何００、簡０
    ０則以手持機車安全帽敲擊之方式，輪流痛毆林００之頭部
    及身體各處，陳明緯及其餘到場之少年等人，則在旁助勢並
    圍住林００，防止林００逃逸，林００不堪其等毒打而不斷
    哀嚎求饒，其等為免犯行被路過之人發現，再將林００強行
    拉上前揭自小客車內，林００上車後即開始眩暈嘔吐，無法
    言語，其等見狀發覺不妙，乃於九十七年八月二十日凌晨四
    時許，將林００押返回基隆市○○路「小文肉羹」小吃店前
    ，將林００推下車，林００因而前後遭剝奪行動自由約六小
    時。林００下車後，於「小文肉羹」小吃店路邊仍繼續嘔吐
    ，並勉強攔計程車自行返回基隆市○○街八二巷九號住處，
    惟回家後仍然嘔吐不止，並向其兄林自強及在家借宿之友人
    李榮凱及王俊信表示頭痛難耐，林自強見林００傷勢極重，
    遂於同日晚間八時許帶林００至署立基隆醫院診療，惟林０
    ０返家後仍於九十七年八月二十一日上午十一時二十分許，
    因右側頭部外傷，造成左側廣泛硬腦膜下腔出血，終因神經
    性休克而死亡。嗣經臺灣基隆地方法院檢察署檢察官指揮基
    隆市警察局第一分局調閱基隆市○○街、仁一路、太白街、
    中和路一帶監視器錄影影像，循線查獲上情。
二、案經臺灣基隆地方法院檢察署檢察官據報相驗及基隆市警察
    局第一分局報告臺灣基隆地方法院檢察署檢察官偵查起訴。
    理  由
壹、程序部分
    按被告以外之人於審判外之言詞或書面陳述，除法律有規定
    者外，不得作為證據；又被告以外之人於審判外之陳述，雖
    不符合同法第一百五十九條之一至第一百五十九條之四之規
    定，但經當事人於審判程序同意作為證據，法院審酌該言詞
    陳述或書面陳述作成時之情況，認為適當者，亦得為證據；
    又當事人、代理人或辯護人於法院調查證據時，知有第一百
    五十九條第一項不得為證據之情形，而未於言詞辯論終結前
    聲明異議者，視為有前項之同意，刑事訴訟法第一百五十九
    條第一項及第一百五十九條之五分別定有明文。查本判決下
    列所引用之各項證據方法之證據能力，當事人於本院準備程
    序及審判期日中均未予爭執，且迄至言詞辯論終結前亦未聲
    明異議，本院審酌該等言詞陳述及書面陳述作成時之情況，
    並無不宜作為證據之情事，依刑事訴訟法第一百五十九條之
    五之規定，自得作為證據，合先敘明。
貳、實體部分
一、認定犯罪事實所憑之證據及理由：
  (一)上開事實，業據被告周洋帆於本院準備程序及審理時坦承不
    諱，且據共犯陳明緯、周政賢、周群、陳００、王００、俞
    ００、簡００、蕭００及何００於警詢及偵查中陳述在卷
    （陳明緯部分見九十七年度他字第七四五號卷第四九至五六
    頁、九十八年度少連偵字第十二號卷(一)第二二六至二三０、
    二四四至二四七頁；周政賢部分見九十七年度他字第七四五
    號卷第一四三至一四六頁、九十八年度少連偵字第十二號卷
    (一)第二九０至三０三、三０五至三０八頁；周群部分見九十
    八年度少連偵字第十二號卷(一)第二五一至二七二、二七七頁
    ；陳００部分見九十八年度少連偵字第十二號卷(一)第八至二
    十、三十至三三頁；王００部分見九十七年度他字第七四五
    號卷第一二三至一三三頁、九十八年度少連偵字第十二號卷
    (一)第五五至六三、六五至六八頁；俞００部分見九十八年度
    少連偵字第十二號卷(一)第一０七至一一九、一二九至一三二
    頁；簡００部分見九十七年度他字第七四五號卷第八一至九
    ０頁、九十八年度少連偵字第十二號卷(一)第一三六至一三八
    、一五０至一六二、一六四至一六七頁；蕭００部分見九十
    七年度他字第七四五號卷第一０六至一一四頁、九十八年度
    少連偵字第十二號卷(一)第七一至八０、一００至一０三頁；
    何００部分見九十七年度他字第七四五號卷第九二至九六頁
    、九十八年度少連偵字第十二號卷(一)第一七一至一八０、一
    九六至一九九頁）；另有證人林自強、林００之友人李榮凱
    、王俊信於警詢時陳述在卷可稽（林自強部分見九十七年度
    他字第七四五號卷第二九至三一頁；李榮凱部分見同卷第三
    二至三五頁；王俊信部分見同卷第三六至三九頁），及九十
    七年八月二十日零時十六分許基隆市○○街路段監視器翻拍
    照片四張、同日一時十五分許基隆市○○路路段監視器翻拍
    照片四張、同日一時十分許基隆市○○街十四號前監視器翻
    拍照片二張、同日一時十分許基隆市○○街三五號前監視器
    翻拍照片二張附卷可憑（九十八年度少連偵字第十二號卷(一)
    二一至二八頁）。又被害人林００於遭毆打後，因右側頭部
    外傷，造成左側廣泛硬腦膜下腔出血，終因神經性休克而死
    亡之結果，亦有臺灣基隆地方法院相驗筆錄、相驗屍體證明
    書、勘驗筆錄、檢驗報告書、相驗照片、解剖及現場勘驗照
    片、法務部法醫研究所解剖報告書、鑑定報告書、九十七年
    十一月十三日法醫理字第０九七０五０五一二０函文附卷可
    證（見九十七年度相字第三０六號卷），是林００死亡之結
    果，與被告等人之毆打行為間，顯具相當因果關係。綜上各
    情，被告確有事實欄所載共同妨害自由及毆打林００之犯行
    ，導致林００死亡結果，可以認定。
  (二)按刑法第二百七十七條第二項前段規定之傷害致死罪，係對
    於犯普通傷害罪致發生死亡結果所規定之加重結果犯，參酌
    同法第十七條規定，以行為人所實施之普通傷害行為，乃「
    客觀上能預見」可能發生超越其犯意所生之較重結果即死亡
    結果，但行為人「主觀上不預見」者為要件；即加重結果犯
    係以該行為人對於其行為所生，「客觀上有預見可能」之加
    重之結果，但行為人事實上因當時之疏忽致「未預見」為要
    件，倘行為人對造成被害人死亡結果之發生，主觀上有預見
    且不違背其本意，而仍執意為之，即應對該結果負未必故意
    之責。最高法院九十六年度台上字第六九二四號判決要旨參
    照。又「共同實施犯罪行為，在合同意思範圍內，相互利用
    他人之行為，以達其犯罪之目的，原不必每一階段均參與，
    祇須分擔犯罪行為之一部，即應對於全部所發生之結果共同
    負責。而共同正犯之意思聯絡，不限於事前有所協議，於行
    為當時，基於相互之認識，以共同犯罪之意思參與者，亦無
    礙於共同正犯之成立。且共同正犯中之一人所引起之加重結
    果，其他正犯於客觀上能預見時即應就該加重結果共同負責
    ，不以正犯間主觀上對於加重結果之發生有犯意聯絡為必要
    ，最高法院九十四年度台上字第五四八０號判決意旨可資參
    照。經查：被告係為使林００供出沈鈞威下落以尋仇報復，
    始強押林００，予以逼問毆打，且衡之一旦林００死亡，被
    告即無從得知沈鈞威之下落，又被告無法問出沈鈞威之下落
    後，仍讓林００離去，堪認被告主觀上，並無殺害林００之
    犯意，林００之死亡結果亦無不違反被告本意之情形。另觀
    諸法務部法醫研究所鑑定報告書七、死亡經過研判過程記載
    ：解剖結果發現死者身上外傷多分布於體表前側以及四肢的
    突出部位，外傷的形狀似為刮地所造成的擦傷，且有疊加似
    小石子造成的點狀小挫傷，往前跌倒或發生交通事故的可能
    性，無法完全排除；死者主要致死傷害位於頭部右側，右後
    後耳殼有挫擦傷，右側頭皮可能因頭髮阻擋而無明顯外傷，
    但造成右側頭皮下有大面積出血，左側廣泛硬腦膜下腔出血
    和局部蜘蛛膜下腔出血，此為對衝傷，常發生於身體在移動
    的狀態中，頭部撞擊鈍面而突然停止，在對側面所造成的顱
    腦損傷，較不像人體在靜止狀態下，因毆打所造成同側的衝
    擊傷等情；法務部法醫研究九十七年十一月十三日法醫理字
    第０九七０００五一二０號函說明二(二)記載：研判被害人致
    死傷害以被他人推撞右側頭部致鈍（地）面可能性較高等情
    ，足見林００致死傷害係在於左側廣泛硬腦膜下腔出血和局
    部蜘蛛膜下腔出血（因而引起神經性休克死亡），然林００
    此傷勢應非來自於他人直接毆打其頭部，而係因遭外力撞擊
    其右側頭部，其倒地時左側頭部撞擊地面所致，據此，林０
    ０致死傷害並非來自於被告、周政賢、周群及陳明緯等人之
    直接毆打，應係出於林００遭毆打倒地時右側腦部著地之意
    外。綜上堪認被告並無殺人犯意，而係基於傷害犯意毆打林
    ００，惟發生超過其犯意之林００死亡結果。又被告與周政
    賢、周群及陳明緯暨其他共犯共同或以徒手、或以徒腳、或
    以安全帽、或在場圍觀助勢等方法毆打被害人林００，渠等
    就傷害林００而言，自既具犯意聯絡及行為分擔，是被告與
    周政賢、周群及陳明緯就林００之所有傷勢自應與其他共犯
    共同負責；而就林００於遭毆打後有腦部著地因而致死結果
    之可能，以被告之年齡及被告與其他共犯均為國中以上教育
    程度而言，自應均能預見，然渠等竟為急於使林００供出沈
    鈞威之下落，主觀上疏未預見及此，在送林００返回基隆市
    途中，見林００出現眩暈嘔吐之情形時，復未積極將林００
    送醫救治，而致發生死亡之結果，則依前揭最高法院判決意
    旨所示，被告周政賢、周群及陳明緯就林００死亡之結果，
    自應負傷害致死之罪責。
  (三)綜上，本案事證明確，被告犯行堪予認定。
二、按「刑法總則之加重，係概括性之規定，所有罪名均一體適
    用；刑法分則之加重，係就犯罪類型變更之個別犯罪行為予
    以加重，成為另一獨立之罪名。兒童及少年福利法第七十條
    第一項前段所定：『成年人教唆、幫助或利用兒童及少年犯
    罪或與之共同實施犯罪或故意對其犯罪者，加重其刑至二分
    之一』，其中成年人教唆、幫助或利用兒童及少年犯罪或與
    之共同實施（實行）犯罪之加重，並非對於個別特定之行為
    而為加重處罰，其加重係概括性之規定，對一切犯罪皆有其
    適用，自屬刑法總則加重之性質；至故意對兒童及少年犯罪
    之加重，係對被害人為兒童及少年之特殊要件予以加重處罰
    ，乃就犯罪類型變更之個別犯罪行為予以加重，始屬刑法分
    則加重之性質」，九十九年度台上字第一一二八號判決意旨
    參照。又兒童及少年福利法已修正並更名為兒童及少年福利
    與權益保障法，並經總統於一百年十一月三十日以華總一義
    字第一００００二六七八三一號公布，修正前兒童及少年福
    利法第七十條規定「成年人教唆、幫助或利用兒童及少年犯
    罪或與之共同實施犯罪或故意對其犯罪者，加重其刑至二分
    之一。但各該罪就被害人係兒童及少年已定有特別處罰規定
    者，從其規定。對於兒童及少年犯罪者，主管機關得獨立告
    訴」，修正後已移列至兒童及少年福利與權益保障法第一百
    十二條，其條文內容既相同，尚無法律變更比較之問題，被
    告與少年共同實施犯罪、故意對於少年犯罪，自應適用裁判
    時法即修正後兒童及少年福利與權益保障法第一百十二條第
    一項前段規定。被告行為時係滿二十歲之成年人，故意對十
    二歲以上未滿十八歲之少年林００犯罪，核其所為，係犯係
    犯兒童及少年福利與權益保障法第一百十二第一項前段、刑
    法第二百七十七條第二項前段之普通傷害致死罪、兒童及少
    年福利與權益保障法第一百十二條第一項前段、刑法第三百
    零二條第一項之妨害自由罪，所定加重情形之成年人故意對
    少年犯普通傷害致死罪及妨害自由罪，要屬刑法分則加重之
    性質，均應依法加重其法定本刑（所犯普通傷害致死罪法定
    本刑無期徒刑部分，依法不得加重）。被告所犯上開二罪，
    與周政賢、周群及陳明緯、少年陳００、王００、俞００、
    簡００、蕭００、何００及另二名姓名年籍不詳之男子間（
    依罪疑有利被告，認定均為成年人），有犯意聯絡及行為分
    擔，均為共同正犯。被告係成年人，所犯上開罪名，係與斯
    時十二歲以上未滿十八歲之少年陳００、王００、俞００、
    簡００、蕭００、何００共同實施犯罪，應依兒童及少年福
    利與權益保障法第一百十二條第一項前段規定，予以（總則
    ）加重其刑。又被告有事實欄所載有期徒刑科刑、執行前案
    紀錄，有臺灣高等法院被告前案紀錄表在卷可憑，其前受有
    期徒刑執行完畢後，五年以內故意再犯本案有期徒刑以上之
    罪，為累犯，應依刑法第四十七條第一項之規定，遞加重其
    刑。次查，被告犯罪後，與被害人林００之家屬林自強達成
    和解，有和解書在卷可稽，共犯周政賢、周群、陳明緯亦分
    別與林自強達成和解，經本院調取本院九十八年度重訴字第
    九號卷宗核閱屬實。再參諸林００死亡之結果雖為係來自於
    被告等人之毆打，然渠等實係欲林００供出案外人沈鈞威之
    行蹤，不料卻致林００死亡之憾事，林００死亡之結果實係
    在渠等計畫之外，以此犯罪情節而言，顯有可憫恕之處，因
    認縱科以所犯刑法第二百七十七條第二項前段傷害致死罪之
    最低刑度仍嫌過重，爰依刑法第五十九條規定減輕被告所犯
    刑法第二百七十七條第二項前段傷害致死罪之刑度。並依法
    先加後減。爰審酌被告之犯罪動機、行為手段、所生危害，
    及本件犯罪起因來自於為替被告之弟周玠儒復仇，被告顯為
    主謀，參與犯罪程度較深，其犯後經通緝到案，惟坦犯行並
    與林００家屬達成和解，賠償林００家屬等一切情狀，各分
    別量處如主文所示之刑及定其應執行之刑。
據上論斷，應依刑事訴訟法第二百九十九條第一項前段、第三百
條，刑法第十一條前段、第二十八條、第二百七十七條第二項、
第三百零二條第一項、第四十七條第一項、第五十九條、第五十
一條第五款，刑法施行法第一條之一，兒童及少年福利與權益保
障法第一百十二條第一項前段，判決如主文。
本案經檢察官黃佳權到庭執行職務。
中    華    民    國   100    年    12    月    30    日
                  刑事第二庭審判長法  官  王福康
                                  法  官  劉桂金
                                  法  官  高偉文
以上正本證明與原本無異。
如不服本判決應於收受送達後10日內向本院提出上訴書狀，並應
敘述具體理由；其未敘述上訴理由者，應於上訴期間屆滿後20日
內向本院補提理由書（均須按他造當事人之人數附繕本）「切勿
逕送上級法院」。
中    華    民    國   100    年    12    月    30    日
                                  書記官  郭廷耀
附錄本案論論罪科刑法條全文
中華民國刑法第二百七十七條
傷害人之身體或健康者，處三年以下有期徒刑、拘役或一千元以
下罰金。
犯前項之罪因而致人於死者，處無期徒刑或七年以上有期徒刑；
致重傷者，處三年以上十年以下有期徒刑。
中華民國刑法第三百零二條
私行拘禁或以其他非法方法，剝奪人之行動自由者，處五年以下
有期徒刑、拘役或三百元以下罰金。
因而致人於死者，處無期徒刑或七年以上有期徒刑，致重傷者，
處三年以上十年以下有期徒刑。
第一項之未遂犯罰之。